【裁判字號】    98,交聲,2366
【裁判日期】    980717
【裁判案由】    違反道路交通管理處罰條例聲明異議
【裁判全文】
臺灣臺北地方法院交通事件裁定        98年度交聲字第2366號
原處分機關  臺北市交通事件裁決所
異議人即
受處分人    甲○○
上列異議人即受處分人因違反道路交通管理處罰條例事件，對於
臺北市交通事件裁決所中華民國98年7月3日所為之處分（原處分
案號：北市裁罰字第裁22-AEX579430號），聲明異議，本院裁定
如下：
    主  文
異議駁回。
    理  由
一、按汽車（包括機器腳踏車）已領有號牌而未懸掛或不依指定
    位置懸掛者，處汽車所有人新臺幣（下同）3600元以上1080
    0元以下罰鍰，並禁止其行駛，且牌照吊銷之，道路交通管
    理處罰條例第3條第8款、第12條第1項第7款、第2項後段定
    有明文。又按汽車懸掛牌照（即號牌），旨在便利交通管理
    機關及犯罪偵查機關辨識汽車及其所有人之用，諸如交通違
    規事件、使用汽車所為犯罪案件（如機車搶奪）、機車失竊
    案件等均屬適例，若汽車之牌照裝置於活動支架或旋轉架上
    ，而非固定懸掛，從而得依汽車駕駛人或所有人之需要或意
    願以決定是否於行駛中或停放時顯露牌照者，則上述汽車裝
    置牌照之規範目的將遭架空侵蝕殆盡，自屬上述號牌未依指
    定位置懸掛之違規行為，此觀道路交通安全規則第11條第1
    項第3款前段及同條第2項業明定：「汽車號牌懸掛位置，除
    原設有『固定』位置外，應依下列規定懸掛『固定』：機器
    腳踏車及拖車號牌每車1面，應正面懸掛於車輛後端之明顯
    適當位置。」「汽車號牌不得變造損毀、塗抹或粘貼其他材
    料、加裝邊框或霓虹燈、裝置旋轉架、顛倒懸掛或以安裝其
    他器具之方式使不能辨認其牌號，並不得以他物遮蔽，如有
    污穢，致不能辨認其牌號時，應洗刷清楚。」益明，且交通
    部96年4月26日交路字第0960028650號函釋亦認：車輛號牌
    擅自裝置可控制變動之旋轉架上，無論其行駛有無操作使用
    ，已屬道路交通管理處罰條例第12條第1項第7款「已領有號
    牌不依指定位置懸掛」之違規行為。雖該函釋以「無論其行
    駛有無操作使用」為說明內容之一部分，而似可認若裝置有
    旋轉架之機車並未於行駛中為警稽查舉發，即不應處罰云云
    ，惟汽車懸掛牌照之目的，旨在便利交通管理機關及犯罪偵
    查機關辨識汽車及其所有人之用，此非但於汽車行駛時有其
    適用，於汽車停放時亦有其適用，已如前述，且觀諸道路交
    通管理處罰條例第12條第1項係規定「汽車有下列情形之一
    者（下略）」，與亦規範汽車牌照使用方式之同條例第13條
    、第14條法文均為「汽車『行駛』有下列情形之一者（下同
    ）」，顯有不同，是道路交通管理處罰條例第12條第1項第7
    款所指「號牌不依指定位置懸掛」，非但不以稽查舉發時有
    無操作使用旋轉架以隱匿牌照為限，亦不以在行駛中為警稽
    查舉發者為限。至道路交通管理處罰條例第13條第1項第1款
    所指「以安裝其他器具之方式，使不能辨認其牌號者」，係
    規範業已依原固定位置依法懸掛號牌，再以安裝其他器具之
    方式，使其遮蔽、不能辨認其牌號者等情，若懸掛號牌時即
    未懸掛於固定位置者，自非該款規範範圍，亦此敘明。
二、原處分意旨略以：異議人即受處分人（下稱異議人）甲○○
    所有車牌號碼979-CWS號重型機車，於98年3月9日下午4時10
    分許，在臺北市○○區○○街101巷口，為臺北市政府警察
    局臥龍街派出所員警曾伯仁認該車有重型機車牌照裝設翹牌
    器，使不能辨認車號之違規行為，依道路交通管理處罰條例
    第13條第1款規定製單舉發，異議人於應到案日期（98年3
    月24日）前之98年3月12日委由當場舉發時之駕駛人乙○○
    到案陳述意見，經原處分機關函請舉發單位調查結果，仍認
    本件違規事實明確，而於98年7月3日，以異議人有違反道路
    交通管理處罰條例第12條第1項第7款之行為，依違反道路交
    通管理事件統一裁罰基準表規定（違反該款者，處5400元以
    上10800元以下罰鍰），裁處異議人罰鍰5400元，並依同條
    例第12條第2項後段規定吊銷牌照，異議人於同日收受上開
    裁決書後，於當日具狀聲明異議。
三、訊之異議人雖不諱言有於其所有之車牌號碼979-CWS號重型
    機車懸掛牌照之位置上裝設旋轉架，再於該旋轉架上懸掛牌
    照之行為，惟矢口否認有何違反道路交通管理處罰條例第12
    條第1項第7款之行為，辯稱：該款規定應以行駛中為構成要
    件，當時駕駛人乙○○僅係牽車步行欲停車，並未行駛，員
    警未舉證駕駛人有行駛行為，率爾處罰，自屬違法云云。經
    查：異議人所有之車牌號碼979-CWS號重型機車，係於懸掛
    牌照之位置上裝設旋轉架，再於該旋轉架上懸掛號牌，除據
    異議人坦認屬實外，並有卷附採證照片2幀可稽，此部分事
    實可堪認定；至異議意旨雖以該車為警稽查舉發時並未行駛
    ，且亦無操作使用旋轉架以隱匿旋轉架等語置辯，惟按道路
    交通管理處罰條例第12條第1項第7款之違規行為，不以稽查
    舉發時有無操作使用旋轉架以隱匿牌照為限，亦不以在行駛
    中為警稽查舉發者為限，已如前述，異議人猶以上詞辯解，
    自非可採，異議人既有於其所有之車牌號碼979-CWS號重型
    機車懸掛牌照之位置上裝設旋轉架，再於該旋轉架上懸掛牌
    照之行為，依前開說明，自已構成道路交通管理處罰條例第
    12條第1項第7款之違規行為。
四、原處分機關因而認本件異議人違規事實明確，依道路交通管
    理處罰條例第12條第1項第7款、第2項後段，違反道路交通
    管理事件統一裁罰基準表規定，裁處異議人罰鍰5400元，並
    吊銷牌照，自尚屬合法適當，異議意旨空言指摘原處分失當
    ，求予撤銷免罰，為無理由，應予駁回。
五、據上論斷，應依道路交通案件處理辦法第19條，裁定如主文
    。
中    華    民    國    98    年    7     月    17    日
                  交通法庭    法  官  張永宏
以上正本證明與原本無異。
如不服本裁定應於送達後5日內向本院提出抗告狀。
                              書記官  江虹儀
中    華    民    國    98    年    7     月    17    日


司法院資訊處製作；財團法人民間司法改革基金會備份。
